【裁判字號】    97,台非,586
【裁判日期】    971218
【裁判案由】    偽造文書等罪
【裁判全文】
最高法院刑事判決              九十七年度台非字第五八六號
上  訴  人  最高法院檢察署檢察總長
被      告  甲○○
上列上訴人因被告偽造文書等罪案件，對於台灣台北地方法院中
華民國九十六年十一月十二日確定判決（九十六年度訴字第八七
六號；起訴案號：台灣台北地方法院檢察署九十六年度偵緝字第
三七號），認為違背法令，提起非常上訴，本院判決如下：
    主  文
上訴駁回。
    理  由
非常上訴理由稱：「一、按判決不適用法則或適用不當者，為違
背法令，刑事訴訟法第三百七十八條定有明文。二、本件原判決
諭知被告甲○○連續行使偽造私文書，足以生損害於他人，處有
期徒刑貳年；減為有期徒刑壹年。其論罪理由略以：被告甲○○
所為犯有刑法第二百十六條、第二百十條、第二百二十條第一項
之行使偽造準私文書罪及同法第三百三十九條第一項之詐欺取財
罪。被告連續數犯罪行為發生時間均在九十三年十二月五日之前
，應依九十五年七月一日新修正刑法施行前之法律論處，而上開
各罪彼此間有牽連犯、連續犯關係，故應依舊法從較重之行使偽
造準私文書罪處斷。另被告甲○○犯罪時間係於九十六年四月二
十四日前，所犯之罪符合中華民國九十六年罪犯減刑條例第二條
第一項第三款之規定，爰依法減其宣告刑二分之一，固非無見。
惟參照司法院院解字第三四五四號及第三六六一號解釋：『牽連
罪中有應減刑與不應減刑部分互見，而輕罪不應減刑時，縱令所
犯重罪應減刑仍不得予以減刑』之意旨，本案被告甲○○所犯刑
法偽造文書之重罪，依中華民國九十六年罪犯減刑條例規定雖非
不得減刑之罪，惟原判決既認定被告甲○○亦犯有刑法第三百三
十九條第一項詐欺取財之輕罪，而依中華民國九十六年罪犯減刑
條規定：『下列各罪，經宣告死刑、無期徒刑或逾有期徒刑一年
六月之刑者，不予減刑：刑法……、第三百三十九條……。』該
條例第三條第一項第十五款定有明文。詎前開台灣台北地方法院
九十六年度訴字第八七六號判決既判處被告宣告刑有期徒刑二年
，已逾一年六月，竟仍依法予以減刑，依前揭說明該判決顯有判
決適用法則不當之違背法令。三、案經確定，爰依刑事訴訟法第
四百四十一條、第四百四十三條提起非常上訴，以資糾正。」等
語。
本院按：非常上訴，乃對於審判違背法令之確定判決所設之非常
救濟程序，以統一法令之適用為主要目的。必原判決不利於被告
，經另行判決；或撤銷後由原審法院更為審判者，其效力始及於
被告。此與通常上訴程序旨在糾正錯誤之違法判決，使臻合法妥
適，其目的係針對個案為救濟者不同。兩者之間，應有明確之區
隔。刑事訴訟法第四百四十一條對於非常上訴係採便宜主義，規
定「得」提起，非「應」提起。故是否提起，自應依據非常上訴
制度之本旨，衡酌人權之保障、判決違法之情形及訴訟制度之功
能等因素，而為正當合理之考量。除與統一適用法令有關；或該
判決不利於被告，非予救濟，不足以保障人權者外，倘原判決尚
非不利於被告，且不涉及統一適用法令，即無提起非常上訴之必
要性。亦即，縱有在通常程序得上訴於第三審之判決違背法令情
形，並非均得提起非常上訴。所謂與統一適用法令有關，係指涉
及法律見解具有原則上之重要性者而言。詳言之，即所涉及之法
律問題意義重大而有加以闡釋之必要，或對法之續造有重要意義
者，始克相當。倘該違背法令情形，尚非不利於被告，且業經本
院著有判例、判決或作成決議、決定予以糾正在案，實務上並無
爭議者，對於法律見解並無原則上之重要性或爭議，即不屬與統
一適用法令有關之範圍，殊無反覆提起非常上訴之必要性。檢察
總長如予提起，本院自可不予准許，此為本院最新之見解。次按
牽連犯中有應減刑與不應減刑部分互見，而輕罪不應減刑時，縱
令所犯重罪原應減刑，仍不得予以減刑，業經司法院院解字第三
四五四號及第三六六一號解釋釋示綦詳，實務上適用時，向無爭
議。另依中華民國九十六年罪犯減刑條例第三條第一項第十五款
規定，犯刑法第三百三十九條之罪，宣告逾有期徒刑一年六月之
刑者，不予減刑。本件原確定判決認定被告甲○○於民國九十五
年七月一日新刑法修正施行前，犯刑法第二百十六條、第二百十
條、第二百二十條第一項之連續行使偽造準私文書罪，及同法第
三百三十九條第一項之詐欺取財罪，兩者間有牽連犯關係，從較
重之連續行使偽造準私文書罪處斷，宣告處有期徒刑二年，減為
有期徒刑一年。惟所犯詐欺取財之輕罪，符合上揭減刑條例第三
條第一項第十五款不予減刑之規定，揆之上揭司法院解釋意旨，
所諭知較重之行使偽造文書罪行仍不應予以減刑，原確定判決竟
予減刑宣告，顯有違背法令情形存在。非常上訴意旨執以指摘，
固非無據，但該判決結果尚非不利於被告，且於法律見解之統一
，欠缺原則上之重要性，客觀上難認有給予非常救濟之必要性，
自應認本件非常上訴為無理由，予以駁回。
據上論結，應依刑事訴訟法第四百四十六條，判決如主文。
中    華    民    國  九十七  年   十二   月   十八   日
                      最高法院刑事第十一庭
                          審判長法官  花  滿  堂
                                法官  黃  正  興
                                法官  陳  東  誥
                                法官  林  錦  芳
                                法官  洪  昌  宏
      本件正本證明與原本無異
                                      書  記  官
中    華    民    國  九十七  年   十二   月  二十五  日
                                                      K


司法院資訊處製作；財團法人民間司法改革基金會備份。
